臺灣桃園地方法院交通事件裁定　　　　 96年度交聲字第406號
原處分機關　交通部公路總局新竹區監理所桃園監理站
受處分人即
異　議　人　乙○○
　　　　　　　　　　號3樓
上列受處分人因違反道路交通管理處罰條例案件，對於交通部公
路總局新竹區監理所桃園監理站民國九十六年七月十日所為之處
分（原處分：桃監裁罰字第裁52-D1A054215號），聲明異議，本
院裁定如下：
    主  文
異議駁回。
    理  由
一、聲明異議意旨略以：受處分人即異議人乙○○於民國九十四
    年八月十二日十九時五十分許，駕駛車號E9-1668 號自用小
    客車，行駛於桃園縣八德市○○路與永豐路口，因交通號誌
    綠燈而直行，而警方卻在前方一公里轉彎處（過茄苳國小）
    ，從後方將異議人之車輛攔下，要求異議人出示證件，並說
    異議人闖紅燈，因異議人不服而不願簽收罰單，警方亦不願
    意歸還證件，警方並說不服可向監理站申訴，異議人才簽下
    罰單。異議人也於九十四年八月二十七日前向監理站提出申
    訴，期間均未收到監理站任何通知書，然卻至九十六年七月
    間才收到本件交通事件裁決書。因此向貴院提出異議，懇請
    撤銷原裁定書云云。
二、原處分機關交通部公路總局新竹區監理所桃園監理站裁罰意
    旨略以：異議人於九十四年八月十二日十九時五十分許，駕
    駛上開小客車，行經桃園縣八德市○○路與永豐路口，為桃
    園縣警察局八德分局廣興派出所員警舉發「闖紅燈」直行之
    違規行為，經舉發員警填製桃警局交字第D1A054215 號違反
    道路交通管理事件通知單（下稱舉發通知單）當場舉發，經
    異議人當場簽收後，遂移送本站處理。本站調查後依道路交
    通管理處罰條例第五十三條第一項及第六十三條第一項第三
    款規定，以桃監裁罰字第裁52-D1A054215號裁決書（下稱裁
    決書）對異議人裁處罰鍰新臺幣（下同）五千四百元，並記
    違規點數三點等語。
三、按汽車駕駛人，行經有燈光號誌管制之交岔路口闖紅燈者，
    處新臺幣一千八百元以上五千四百元以下罰鍰。又汽車駕駛
    人有第五十三條情形者，除依原條款處罰鍰外，並予記違規
    點數三點，九十五年七月一日修正公布施行（下稱修正後）
    道路交通管理處罰條例第五十三條第一項及第六十三條第一
    項第三款分別定有明文。查道路交通管理處罰條例部分條文
    前於九十四年十二月二十八日經修正公布，分別定於九十五
    年七月一日及九十六年一月一日施行，然比較修正前、後道
    路交通管理處罰條例第五十三條第一項及第六十三條第一項
    第三款規定，其修正前、後之構成要件並無不同。再依行政
    罰法第五條規定：「行為後法律或自治條例有變更者，適用
    行政機關最初裁處時之法律或自治條例。但裁處前之法律或
    自治條例有利於受處罰者，適用最有利於受處罰者之規定。
    」，又交通聲明異議案件本質上屬於行政訴訟之撤銷訴訟類
    型，而撤銷訴訟判斷行政處分合法性之裁判基準時，實務見
    解係採原處分發布時之事實或法律狀態為準（最高行政法院
    九十二年度判字第一五號判決意旨可資參照）。是本件
    中，原處分機關於九十六年七月十日已依修正後道路交通管
    理處罰條例第五十三條第一項及第六十三條第一項第三款規
    定對異議人予以裁罰，自屬適法，合先敘明。
四、經查：
  (一)異議人於上揭時地駕駛上開小客車為舉發員警甲○○認定其
    有「闖紅燈」直行之違規行為，經舉發員警甲○○填製本件
    舉發通知單當場舉發，經異議人簽收，遂將本件移送原處分
    機關處理，原處分機關經調查後仍認定異議人有前開違規行
    為而對之予以裁處罰鍰五千四百元，並記違規點數三點之事
    實，為異議人與原處分機關所不爭執，並有本件舉發通知單
    、裁決書各一份在卷可參，是此部分之事實自堪認定。
  (二)異議人雖否認有前開違規行為，並以前揭情詞置辯，於本院
    審理中更辯稱：案發當天我的車子開到被舉發的位置，就被
    警察攔下，當時我問警察為何將我攔下，警察跟我說我闖紅
    燈，並要我拿出駕照、行照，我有跟警察說我不服，所以我
    不想簽名，警察跟我說我以後可以申訴，所以我才簽名，之
    後隔了一年多都沒有消息，我以為沒有事了，但是到了前幾
    個星期，我收到裁決書，我才又提起異議，請法院做裁量。
    我沒有闖紅燈，我那時候是跟著前車一起前行，我直覺上認
    為是綠燈。那天是下雨天，我的速度並不快，警方為何追那
    麼久才追到我，所以有可能是警方追錯車。而且那時候路上
    不可能只有一部車，過程中亦有別的岔路，證人甲○○不能
    看到我的車牌云云。然據證人即桃園縣警察局八德分局廣興
    派出所舉發員警甲○○於本院審理中到庭結證稱：當天是在
    該路口執行巡邏勤務，我到達該路口的時候，那個路口在我
    們行駛的方向（永豐路往中壢方向）是綠燈的狀態，而異議
    人（永豐南路往桃園市方向）是紅燈的狀態，我們看到一部
    闖紅燈的車輛，所以才開巡邏車追上前去。我提出之編號三
    的照片是異議人所闖的紅燈，我們警車的位置是編號四的照
    片，我們看到異議人的車輛闖過了編號三照片所示的紅燈，
    往桃園市的方向開去，這時我們警車在編號四照片所示廣福
    路的路口，就右轉追趕異議人的車輛，因為我看到我們這向
    的燈號是綠燈，也有看到異議人行進方向的路口的燈號是紅
    燈。追到一個國小的時候，另一個同事就請駕駛人下車，並
    告知駕駛人有闖紅燈的行為，那個駕駛人就是在庭的異議人
    ，那時候我人坐在副駕駛座，隨後我就下車，看到我同事和
    異議人對談，我聽到異議人表示他並沒有闖紅燈，並且拒簽
    ，我們就跟異議人說我們有看到他闖紅燈，我的同事也有告
    知異議人若不服，可以提起申訴。我們並沒有追錯車，可以
    確定就是追異議人的那輛車子，而且異議人當時開得很快，
    所以我們大約追了一、二分鐘才追到，我們本來的車速是比
    較慢的巡邏的車速，所以還有加快油門追趕，需要這一段時
    間等語（參見本院卷九十六年七月三十日訊問筆錄第二—三
    頁），並提出案發違規地點之交岔路口紅綠燈號誌照片四張
    及當庭繪製異議人所駕車輛及警車於該交岔路口行進方向狀
    態之圖片一張附卷可參。而觀之證人甲○○於案發當時係桃
    園縣警察局八德分局廣興派出所員警，於本件案發時地又係
    職司交通巡邏勤務，且與異議人間素昧平生且無怨懟，當無
    甘冒偽證罪責，故為編織不實舉發之原因及理由存在，是證
    人甲○○前揭證述應較異議人所辯為可採。且考量交通違規
    行為又多屬迅速、稍縱即逝及不可回復等特性，舉發機關或
    原處分機關若能提出更多之法定證據方法，例如人證、書證
    、物證等證據資料以供司法審查之交通法庭加以判斷該交通
    違規行為之存否，自屬允當，惟若因前揭交通違規行為特性
    而無法提供更多相關之書證、物證時，則舉發員警於司法審
    查之訴訟程序上立於證人之地位而證述其當時親身目擊及見
    聞之交通違規行為經過，亦屬於法定證據方法之一之人證證
    述，於法亦不有違，至於舉發員警立於證人之地位所為之證
    述是否可採，此乃交通法庭依經驗及論理法則判斷其證明力
    為何而得否採擇之心證層次，斷不可以舉發員警作為證人之
    所述，因不可能反於其先前所為舉發而認均不可採，而全盤
    否定其立於證人地位所為之陳述。故於本件中，舉發員警甲
    ○○於本院審理中既已居於證人之地位具結陳述其所親身目
    擊及見聞
    本件異議人於駕駛車輛行經有燈光號誌管制之交岔路口闖紅
    燈之違規事實，本院認自足以擔保其證詞之憑信性，故認證
    人甲○○之前揭證述，確屬可採。綜上，異議人於上揭時地
    駕駛車輛行經有燈光號誌管制之交岔路口闖紅燈之違規行為
    ，應堪認定。是異議人此部分所辯：我沒有闖紅燈，我那時
    候是跟著前車一起前行，我直覺上認為是綠燈。那天是下雨
    天，我的速度並不快，警方為何追那麼久才追到我，所以有
    可能是警方追錯車云云，當屬事後卸責之詞，應無可採。
  (三)異議人雖又提出其於九十六年七月三十日駕車行經案發地點
    之行進速度、方向及狀態之攝影影片為證，用以證明其於案
    發當時並未闖紅燈，且行車速度非快一情。然經本院當庭勘
    驗該攝影影片結果認：攝影內容全長一分十七秒，主要是異
    議人錄製其於今日在舉發當時的紅綠燈口，前行至遭警追逐
    攔停地點，這段時間、距離之內容（參見本院卷九十六年七
    月三十日訊問筆錄第四頁）。準此以觀，異議人所提出之前
    揭攝影影片內容，僅係其於九十六年七月三十日當天自行前
    往案發地點自行「模擬」案發當時之車輛行進速度、方向及
    狀態，並非客觀，且錄製者又為異議人本人，則其錄製內容
    是否朝向有利之方式為之，自有疑義？是以該攝影影片並不
    足以證明異議人於案發當時駕車即係以該影片內之之行進速
    度、方向及狀態為之，再觀之證人甲○○於觀覽前開攝影影
    片後亦當庭證稱：當時異議人的車速並不是像影片的車速等
    語（參見本院卷九十六年七月三十日訊問筆錄第四頁），更
    益徵異議人所提出之前揭攝影影片，實有偏頗利己於虞，並
    不足以作為有利異議人認定之依據。
  (四)異議人雖又舉其妻黃毓婷亦為案發當時之現場證人之一為證
    。證人黃毓婷於本院審理中固證稱：我當時是坐在異議人車
    輛的副駕駛座，那個時候我們根本不知道警察是在那邊，若
    如今日證人甲○○所言，他是從十字路口看到我們車輛闖紅
    燈，則證人甲○○只可以看到我們車子的外觀，並不能看到
    我們車子的車牌號碼，而且我們車子的顏色是藍色，藍色的
    車輛在馬路上很多，證人甲○○如何可以確定攔下的我們的
    這輛藍色的車輛就是那輛闖紅燈的藍色車輛云云。然衡以證
    人黃毓婷係異議人之妻，與異議人之關係自屬密切，本難期
    其所述當屬客觀公正，是其所述亦難遽以憑採，且證人黃毓
    婷上開所述又多屬質疑舉發員警甲○○無法確定闖紅燈之車
    輛即異議人所駕駛之上開小客車，然證人甲○○於本院審理
    中就此亦結證述：當天是晚上，異議人的車輛闖紅燈的時候
    ，我雖然沒有看到異議人車輛的車牌號碼，而且那時候天色
    比較暗，所以顏色也沒有看的很清楚，不過當時只有異議人
    那輛車子闖紅燈，所以我們右轉、隨後追趕的車輛就是那部
    闖紅燈的車子，另外我們在追的過程中，並沒有其他車輛，
    所以沒有誤認的可能，而且我們可以確認我們追趕的車子就
    是那輛闖紅燈的車子，因為我們看到異議人的車輛闖紅燈以
    後，就一直追趕，而且在我們追趕的過程中，異議人的車輛
    一直在我的視線範圍內等語明確（參見本院卷九十六年七月
    三十日訊問筆錄第五頁），而本院認定證人甲○○所為證述
    應屬可採之理由，亦如前述，是證人甲○○於案發當時既能
    確定其警車所追趕攔停者，即係由異議人所駕駛該輛闖紅燈
    直行且未曾脫離其視線範圍之車輛，於此，自足以認定異議
    人於上揭時地駕駛車輛確實有行經有燈光號誌管制之交岔路
    口闖紅燈之違規行為，故異議人就此部分所辯：那時候路上
    不可能只有一部車，過程中亦有別的岔路，證人甲○○不能
    看到我的車牌云云及證人黃毓婷上揭所述，均屬事後圖卸及
    迴護之詞，均不可採。
  (五)按行政罰之裁處權，因三年期間之經過而消滅。本法施行前
    違反行政法上義務之行為應受處罰而未經裁處，於本法施行
    後裁處者，除第十五條、第十六條、第十八條第二項、第二
    十條及第二十二條規定外，均適用之。前項行政罰之裁處權
    時效，自本法施行之日起算。行政罰法第二十七條第一項及
    第四十五條分別定有明文。是行政罰法雖於九十四年二月五
    日制定公布，並於九十五年二月五日始施行，然揆諸前開法
    條規定，本件原處分機關對異議人之裁處權時效仍係自九十
    五年二月五日起算三年期間，雖本件案發時間為九十四年八
    月十二日，原處分機關遲至九十六年七月十日始對異議人裁
    罰，然此一裁罰仍在本件裁處權時效期間內，於法並不有違
    ，是異議人就此所辯：異議人於九十四年八月二十七日前向
    監理站提出申訴，期間均未收到監理站任何通知書，然卻至
    九十六年七月間才收到本件交通事件裁決書云云，亦難認有
    據而無足採。
  (六)綜上所述，足認異議人上開所辯，均屬避重就輕規避卸責之
    詞，殊無可採。是本件異議人之交通違規事實事證已臻明確
    ，原處分機關依道路交通管理處罰條例第五十三條第一項、
    第六十三條第一項第三款規定，對異議人裁處罰鍰五千四百
    元，並記違規點數三點，核無違誤。是異議人之聲明異議為
    無理由，應予駁回。
據上論斷，應依道路交通管理處罰條例第八十七條第二項，道路
交通案件處理辦法第十九條，裁定如主文。
中　　華　　民　　國　　96　　年　　7 　　月　　31　　日
                        臺灣桃園地方法院交通法庭
                            法  官  林  家  賢
以上正本證明與原本無異。
如不服本裁定，應於裁定送達後五日內，向本院提出抗告狀（應
附繕本），抗告於臺灣高等法院。
                            書記官  常  毓  生
中　　華　　民　　國　　96　　年　　7 　　月　　31　　日
